臺灣新竹地方法院刑事判決　　　　　　　　　　　　　九十二年度訴字第六一六號
　　公　訴　人　臺灣新竹地方法院檢察署檢察官
　　被　　　告　丙○
　　指定辯護人　本院公設辯護人甲○○
右列被告因偽造貨幣案件，經檢察官提起公訴（九十二年度偵字第四七七九號），本
院判決如左：
    主  文
丙○行使偽造之通用紙幣，處有期徒刑貳年，緩刑伍年，緩刑期內付保護管束。扣案
偽造之新臺幣伍佰元通用紙幣拾捌張沒收。
    事  實
一、丙○於民國九十二年二月上旬某日，在新竹縣竹北市觀音山附近，拾得他人丟棄
    由姓名、年籍不詳之人偽造如附表所示之新臺幣（下同）五百元通用紙幣十八張
    ，詎其明知該等紙幣之紙質粗糙、防偽線有疑，無論觸感及防偽設計，均與真鈔
    相左，甚有部分紙幣使用同一編號，應屬偽造之通用紙幣，竟於同年九月二十日
    十五時三十分許，在新竹市○○街三十七號群星會卡拉ＯＫ店內，持其中三張交
    付該店店員乙○，供作給付合計一千一百元消費款之用，俟店員乙○收執該三張
    偽造紙幣，並兌付四百元真鈔後，始經該店負責人戊○○在店內櫃檯處察覺該三
    張紙幣俱屬偽造，遂與丙○理論，豈料，丙○接續上開行使偽造通用紙幣之犯意
    ，先向戊○○取回二張前揭行使之偽造紙幣，並再取出一張五百元紙幣，欲用以
    給付上開消費款，嗣經戊○○辨識仍屬偽造紙幣，旋即報警處理，嗣經警到場後
    ，除於該店內扣得丙○所交付之其中二張偽造紙幣外，另於丙○所著衣物口袋內
    起獲十六張偽造紙幣，始悉上情。
二、案經新竹市警察局第一分局報告臺灣新竹地方法院檢察署檢察官偵查起訴。
    理  由
一、訊據被告丙○固坦認於右揭時地拾獲扣案偽造之五百元通用紙幣十八張，並持其
    中三張用以向證人乙○支付消費款之事實，惟矢口否認有何行使偽造通用貨幣之
    犯意，辯稱略以：我不知道所拾得之紙幣為偽鈔云云。
二、惟查：
(一)、右揭犯罪事實，業據被害人戊○○於警詢及本院審理時指訴（偵卷第十頁至第十
    一頁）、證人乙○於警詢及本院審理時證述（偵卷第十四頁至第十五頁）綦詳，
    並有贓證物品認領保管收據乙紙及偽造之五百元通用紙幣十八張扣案可稽，而上
    開偽造之通用紙幣，均以彩色雷射輸出方式仿印，無凹版印紋凸起效果；紙質與
    真鈔不同，水印以灰色墨在紙張背面仿製，安全線以黏貼箔膜（含面額數字）仿
    鈔券正面五段裸露部分，左下角面額數字以彩色雷射方式仿折光變色油墨等情，
    亦有中央印製廠九十二年十一月十一日中印發字第０九二０００五二四四號函乙
    紙在卷可參（偵卷第四六頁），足認上揭偽造紙幣與真鈔有多處相異之點，持有
    紙幣者只要稍加留意，即得辯識其真偽，並非不能或難以辯識，被告雖智識程度
    較低或視力欠佳，惟錢幣、紙幣等金錢，係一般人民日常接觸最多且係用以換取
    維生之物，故對於錢幣之敏感度及判斷力，並不致因未受教育或所受教育程度之
    高低而減低或影響其辨識能力，是被告所辯不知拾得者係偽造紙幣，尚非可採。
(二)、又衡諸常情，被告在一次拾得十八張五百元紙幣之大量紙幣時，欣喜異常之餘，
    應會詳細加以檢視，並相當珍惜，尤有進者，如被告不知所持有者係偽造紙幣，
    當被害人戊○○退回其所行使之紙幣，稱其係偽造紙幣時，豈有不加以端詳研究
    其與真鈔有何差異之處，並比對自己現有之紙幣，檢查是否亦收到偽造紙幣，反
    而立即取回並再以其他紙幣支付之理，況本件扣案之十八張偽鈔與真鈔相互比對
    ，非但紙張之質感不同，印刷亦較不清晰，且號碼相同，極易與真鈔區分，再依
    被告自承，拾得後即攜回住處，藏置於鐵盒內約七月餘並未使用，惟因失業無錢
    花用，始持以前往卡拉ＯＫ店內消費使用，然被告在失業之際竟如此大方，請其
    友人至卡拉ＯＫ店內花費千餘元，且性質上屬娛樂消費而非生活必需支出，是其
    消費方式顯逾其經濟能力，益證被告明知系爭十八張五百元紙幣為偽鈔，其始會
    如此大方付帳，故被告所辯不知拾得者係偽造紙幣云云，無非卸責之詞，不足採
    信，本件事證明確，被告犯行洵堪認定，應依法論科。
三、核被告丙○所為，係犯刑法第一百九十六條第一項之行使偽造通用紙幣罪。被告
    意圖供行使之用，而收集偽造之通用紙幣，為低度行為，應為行使偽造通用紙幣
    之高度行為所吸收，又其行使偽造之通用紙幣，當然含有詐欺之內容，故均不另
    論罪，又被告一次行使三張偽造通用紙幣僅為一犯罪行為，而應論以一罪，再被
    告二次行使偽造通用紙幣之行為，均係以接續之意思，於密接之時間、地點，以
    相同方法分別犯同一之罪，為接續犯，亦屬實質上一罪。另按，刑事審判旨在實
    現刑罰權之分配正義，故法院對於有罪被告之科刑，應符合罰刑相當之原則，使
    輕重得宜，罰當其罪，此所以刑法第五十七條明定科刑時，應審酌一切情狀，尤
    應注意該條所列十款事項，以為科刑輕重之標準，並賦予法院以裁量權，如認「
    犯罪之情狀可憫恕者，得酌量減輕其刑」（刑法第五十九條），以求個案裁判之
    妥當性（最高法院九十年度台上字第四六三六號裁判意旨參照）。茲被告所犯行
    使偽造通用紙幣罪，依刑法第一百九十六條第一項規定為三年以上十年以下有期
    徒刑，得併科五千元以下罰金之罪，然查被告係因出於貪念而犯罪，且僅行使三
    張偽鈔即被查獲，數量不多，又無積極證據證明其係行使偽鈔之犯罪集團成員，
    情節尚非重大，是以被告行為之情狀，本院認縱宣告法定最低度刑猶嫌過苛而可
    憫恕，爰依刑法第五十九條規定減輕其刑。爰審酌被告行為，已破壞國家之金融
    秩序，惟造成店家之損失非鉅，然犯後否認犯行之態度等一切情狀，量處如主文
    所示之刑。再查，被告前未曾受有期徒刑以上刑之宣告，有臺灣高等法院被告全
    國前案紀錄表及臺灣新竹地方法院檢察署刑案資料查註紀錄表各乙份附卷可憑，
    其因一時失慮，偶罹刑典，經此偵審教訓，當知所警惕，信無再犯之虞，本院認
    所宣告之刑以暫不執行為適當，並諭知緩刑五年，以啟自新。然被告僅因些許誘
    惑即實施犯罪，顯見其法治觀念薄弱，本院復認被告於緩刑期內應有具體措施予
    以適時進行輔導與矯正，爰依刑法第九十三條第一項規定，諭知被告於緩刑期內
    交付保護管束，以觀後效。扣案之紙幣十八張，係偽造之五百元通用紙幣，已如
    前述，爰依刑法第二百條之規定沒收之。
四、據上論斷，應依刑事訴訟法第二百九十九條第一項前段，刑法第一百九十六條第
    一項、第五十九條、第七十四條第一款、第九十三條第一項、第二百條，罰金罰
    鍰提高標準條例第一條前段，判決如主文。
本案經檢察官丁○○到庭執行職務。
中      華      民      國    九十三    年      一      月     二十     日
                                      臺灣新竹地方法院刑事第二庭
                                          審判長法  官   王銘勇
                                                法  官   遲中慧
                                                法  官   楊數盈
右正本證明與原本無異。
如不服本判決，應於判決送達後十日內向本院提出上訴狀( 應附繕本 )。
                                                書記官   沈藝珠
中  華      民      國    九十三    年      一      月     二十     日
附錄本案論罪科刑法條全文：
刑法第一百九十六條第一項
行使偽造、變造之通用貨幣、紙幣、銀行券，或意圖供行使之用而收集或交付於人者
，處三年以上十年以下有期徒刑，得併科五千元以下罰金。
附表：
┌───┬───────────────────────┬───────┐
│編號  │通用紙幣號碼                                  │張數          │
├───┼───────────────────────┼───────┤
│一    │ＥＫ六五四三０二ＷＦ                          │四            │
├───┼───────────────────────┼───────┤
│二    │ＥＫ六五四三０三ＷＦ                          │二            │
├───┼───────────────────────┼───────┤
│三    │ＥＫ六五四三０四ＷＦ                          │四            │
├───┼───────────────────────┼───────┤
│四    │ＥＫ六五四三０五ＷＦ                          │一            │
├───┼───────────────────────┼───────┤
│五    │ＥＫ六五四三０六ＷＦ                          │二            │
├───┼───────────────────────┼───────┤
│六    │ＥＫ六五四三０七ＷＦ                          │一            │
├───┼───────────────────────┼───────┤
│七    │ＥＫ六五四三一０ＷＦ                          │四            │
├───┼───────────────────────┼───────┤
│總計  │                                              │十八          │
└───┴───────────────────────┴───────┘
